臺灣士林地方法院民事裁定　　　　　　　94年度小上字第68號
上　訴　人　甲○○
被上訴人　　台北市殯葬管理處
法定代理人　乙○○
上列當事人間請求損害賠償事件，上訴人對於中華民國94年8月2
9日本院士林簡易庭第一審判決（94年度士小字第1019號），提
起上訴，本院判決如下：
    主  文
上訴駁回。
第二審訴訟費用新台幣壹仟伍佰元由上訴人負擔。
    理  由
一、被上訴人起訴主張：上訴人原為台北市政府第二殯儀館員工
    ，於民國77年2 月1 日退休，而與其眷屬居住於被上訴人管
    有之台北市○○區○○路216 號宿舍，包含該戶在內共計4
    戶宿舍之供電，曾經被上訴人同意於所屬陽明山公墓辦公室
    使用電錶之分錶電路供應，被上訴人再據各分錶用電度數向
    各戶宿舍收取電費，詎上訴人為圖省繳電費，竟另偷接電路
    至前述辦公室之總電錶而竊取電力，經被上訴人技術人員發
    現後，再於93年4 月14日派員現場履勘確定，並將偷接之電
    路自總電錶移除；經核計，上訴人竊電路線切斷後，被上訴
    人1 年內所支付電費較之前1 年度同期電費減少新台幣（下
    同）28,792元，應以之為上訴人竊電1 年所致被上訴人損害
    之金額，上訴人自89年間即占有該宿舍，嗣於90年4 月間將
    宿舍修繕完成且進住，從寬以90年4 月為上訴人竊電之著手
    時間，算至93年4 月共3 年期間，上訴人所受損害金額共計
    為86,376元，爰依侵權行為法律關係，訴請上訴人賠償上開
    損害金額，及自起訴狀繕本送達翌日即94年7 月27日起至清
    償日止，按年息百分之5 計算之利息等語。原審為被上訴人
    勝訴判決，並依職權為假執行宣告；本件未經言詞辯論，被
    上訴人亦未提出任何聲明及陳述。
二、上訴人未於原審言詞辯論期日到場，亦未提出書狀作何聲明
    或陳述，其就原審判決全部聲明不服，提起上訴，聲明請求
    廢棄原判決，駁回被上訴人在第一審之訴。其所執上訴理由
    略以：(一)原審通知上訴人到場之期日種類為調解，非言詞辯
    論期日，依民事訴訟法第436 條之12規定，僅生「法院得依
    到場當事人之聲請，命為訴訟之辯論，並得依職權由其一造
    辯論而為判決。」之效果，不得逕謂上訴人於言詞辯論期日
    不到場，自無適用民事訴訟法第280 條第3 項規定之餘地，
    原審誤引民事訴訟法第280 條第3 項規定，判決顯有違背法
    令；(二)本件不生上訴人自認被上訴人主張事實之法律效果，
    須上訴人已盡舉證之責，始能就證據取捨以形成心證，按，
    上訴人係經被上訴人同意而與其他三戶宿舍借用者使用被上
    訴人之總錶電力裝置，原審未命被上訴人就其主張之侵權行
    為事實加以舉證，顯有應適用民事訴訟法第277 條規定而不
    適用之違背法令；又原審於判決理由中未就上訴人受有多少
    損害記載任何法律意見，徒憑被上訴人前後一年間之電費差
    異即肯認被上訴人主張之損害金額，有違經驗法則，亦屬違
    背法令等語。
三、原審審理結果，係以：被上訴人主張之事實，業據其提出竊
    電之現場照片4 張、92年5 月至94年5 月被上訴人支付電費
    收據22張及統計表1 張為證，且上訴人就被上訴人之主張，
    已於相當時期受合法通知，於言詞辯論期日不到場，亦未提
    出準備書狀爭執，依民事訴訟法第280 條第3 項前段準用第
    1 項規定，視同自認，堪認被上訴人主張屬實等語，為心證
    之所由得，爰為上訴人敗訴之判決。
四、經核：
  (一)「當事人對於他造主張之事實，於言詞辯論時不爭執者，視
    同自認。」、「當事人對於他造主張之事實，已於相當時期
    受合法之通知，而於言詞辯論期日不到場，亦未提出準備書
    狀爭執者，準用第1 項之規定。」民事訴訟法第280 條第1
    項前段、第3 項前段分別定有明文。另按，「第436 條之8
    所定事件，依法應行調解程序者，如當事人一造於調解期日
    五日前，經合法通知無正當理由而不於調解期日到場，法院
    得依到場當事人之聲請，命即為訴訟之辯論，並得依職權由
    其一造辯論而為判決。」、「調解期日通知書，並應記載前
    項不到場之效果。」民事訴訟法第436 條之12亦有明文。據
    此規定，應適用小額程序事件行調解程序者，合於前揭規定
    要件時，調解期日即得轉換為言詞辯論期日，其調解期日之
    通知書，並已記載前揭不到場之效果，自並有言詞辯論期日
    通知之法律效果，依民事訴訟法第436 條之23準用同法第43
    6 條第2 項規定，在合於民事訴訟法第280 條第3 項規定要
    件之情形，即有該條之適用。查，本件原審定於94年8 月15
    日下午3 時10分調解期日之通知，併同起訴狀繕本，已於94
    年7 月26日（即調解期日5 日前）合法送達由上訴人本人蓋
    章收受，有送達證書存卷足憑，該通知書注意事項欄第2 項
    ，並已明確記載前揭民事訴訟第436 條之12所規定不到場之
    效果，亦有該通知書影本在卷可參，原審自得依到場當事人
    即被上訴人之聲請，命即為言詞辯論及為一造辯論，同日亦
    即為言詞辯論之期日。而本件被上訴人已於起訴狀載明其所
    主張侵權行為及損害內容等原因事實，上訴人既已於前述期
    日前10日以上之相當時期收受合法之通知，其於上開言詞辯
    論期日不到場，亦未提出書狀爭執，依民事訴訟法第280 條
    第3 項前段準用同條第1項 前段規定，就被上訴人主張之侵
    權行為及損害事實，自應發生視同自認之法律效果，原審適
    用前揭規定，並無違誤。
  (二)次按，當事人主張有利於己之事實者，就其事實有舉證之責
    任。民事訴訟法第277 條前段固有明文，惟同條但書亦明文
    法律別有規定，或依其情形顯失公平者，不在此限。而同法
    第279 條第1 項即規定：「當事人主張之事實，經他造於準
    備書狀內或言詞辯論時或在受命法官、受託法官前自認者，
    無庸舉證。」。再者，當事人於訴訟上所為之自認，於辯論
    主義所行之範圍內有拘束法院之效力，法院自應認當事人自
    認之事實為真，以之為裁判之基礎；當事人自認之事實，事
    實審法院自得不待證明，更不問得心證與否而認其事實為真
    正，從而原法院以此為判決基礎，不得指為違，不容上訴人
    以未在判決理由項下記載其心證所得之根據，為不服原判決
    之理由。亦為最高法院26年度上字第805 號、42年台上字第
    286 號判例要旨所明揭。本件上訴人就被上訴人主張之侵權
    行為及損害事實，應發生視同自認之法律效果，已如前述，
    則原審依被上訴人之主張及其於原審所提出照片及電費收據
    、統計表等而為事實認定，自與民事訴訟法第277 條規定無
    違，亦無違背經驗法則可言，上訴人此部分指陳亦非有據。
五、本件依上訴意旨足認上訴為無理由，爰不經言詞辯論而為判
    決，並確定第二審訴訟費用1,500 元由上訴人負擔。
六、據上論結，本件上訴為無理由，依民事訴訟法第436條之29
    第2 款、第449 條第1 項、第78條、第436 條之32第1 項、
    第2 項、第436 條之19第1 項，判決如主文。
中　　華　　民　　國　　94　　年　　12　　月　　30　　日
                  民事第二庭  審判長法  官  陳介源
                                    法  官  王本源
                                    法  官　施月燿
以上正本證明與原本無異。
本判決不得上訴。
中　　華　　民　　國　　95　　年　　 1　　月　　3 　　日
　　　　　　　　 　　　　　　　  　 書記官  韓金發
